臺灣高等法院刑事判決　　　　　　　　100年度上易字第693號
上　訴　人
即　被　告　路華強
上列上訴人因業務侵占案件，不服臺灣臺北地方法院99年度易字
第3419號，中華民國100年2月18日第一審判決（起訴案號：臺灣
臺北地方法院檢察署99年度偵緝字第1869號），提起上訴，本院
判決如下：
    主  文
上訴駁回。
    理  由
一、按不服地方法院之第一審判決而上訴者，應向管轄第二審之
    高等法院為之。上訴書狀應敘述具體理由。上訴書狀未敘述
    上訴理由者，應於上訴期間屆滿後20日內補提理由書於原審
    法院，逾期未補提者，原審法院應定期間先命補正。第二審
    法院認為上訴書狀未敘述理由或上訴有第362條前段之情形
    者，應以判決駁回之。但其情形可以補正而未經原審法院命
    其補正者，審判長應定期間先命補正。刑事訴訟法第361條
    、第367條，分別定有明文。所謂不服第一審判決之具體理
    由，必係依據卷內既有訴訟資料或提出新事證，指摘或表明
    第一審判決有何採證認事、用法或量刑等足以影響判決本旨
    之不當或違法，而構成應予撤銷之具體事由，始克當之（例
    如：依憑證據法則具體指出所採證據何以不具證據能力，或
    依憑卷證資料，明確指出所為證據證明力之判斷如何違背經
    驗、論理法則）；倘僅泛言原判決認定事實錯誤、違背法令
    、量刑失之過重或輕縱，而未依上揭意旨指出具體事由，或
    形式上雖已指出具體事由，然該事由縱使屬實，亦不足以認
    為原判決有何不當或違法者（例如：對不具有調查必要性之
    證據，法院未依聲請調查亦未說明理由，或援用證據不當，
    但除去該證據仍應為同一事實之認定），皆難謂係具體理由
    ，俾與第二審上訴制度旨在請求第二審法院撤銷、變更第一
    審不當或違法之判決，以實現個案救濟之立法目的相契合，
    並節制濫行上訴（最高法院97年度臺上字第892號判決參照
    ）。是以上訴人之上訴書狀或補提之上訴理由書，雖有敘述
    上訴理由，惟並未具體敘述第一審判決有上述違法、不當情
    形，即與未敘述具體理由無異，其所為上訴，即不符合上訴
    之法定要件。
二、本件被告不服原判決提起上訴，上訴理由略以：被告於民國
    （下同）96年9月擔任天翼社區總幹事，因個人貪念侵占社
    區公款，已坦承犯行，並無逃避事情之動機，也積極償還債
    務，惟伊現為單親家庭，育有一子現就讀國中三年級，母親
    經常身體不適，須長期就醫、治療，懇請重新審理云云。
三、原判決以，被告於96年3月16日起，任職於臺北縣土城市○
    ○街276號4樓之「國堭公寓大廈管理維護有限公司」（下稱
    國堭公司），並於同年9月14日（誤載為3月23日）由該公司
    派駐於臺北縣新店市○○路190至192號「天翼生活民邸」社
    區（下稱天翼社區），擔任總幹事，負責執行該社區行政事
    務工作，包含收取社區管理費及繳交各項費用等業務，為從
    事業務之人。竟意圖為自己不法之所有，基於業務侵占之犯
    意，利用其職務之便，將其向社區住戶自96年5月6日至同年
    7 月4日所收取之管理費新臺幣（下同）21萬3,860元（誤載
    為21萬3,960元）、清潔費4,500元、社區零用金5,000元、
    消防維修費9,500元、電梯維修費1萬1,000元，予以侵占入
    己，未存入社區管委會帳戶，而自行花用完畢，並逕自離職
    ，不知去向。經該社區主委李偉光會同國堭公司負責人倪麟
    生派員清查社區財務收支狀況，始悉上情之事實，業據被告
    坦承不諱，核與告訴人即國堭公司代表人倪麟生於偵查中證
    述之情節相符，並有該公司函文、上開各項費用單據、存證
    信函、國堭公司賠償天翼社區匯款申請書影本在卷可稽，因
    認被告所為，係犯刑法第336條第2項之業務侵占罪。被告為
    累犯，應加重其刑。爰審酌被告任職於國堭公司期間，竟侵
    占業務上所收取之款項之犯罪動機、目的、手段、犯罪所得
    金額，其行為本屬不該，惟犯後業已坦承犯行，並與告訴人
    達成和解，由被告分期償還欠款，且被告已先賠償告訴人4
    萬5000元，有和解書及審判筆錄在卷可參，犯後態度尚佳等
    一切情狀，量處有期徒刑7月。
四、經查，被告犯後坦承犯行，已知悔悟等情，業據原審審酌在
    案，且被告所犯業務侵占罪之最輕本刑為有期徒刑6月，其
    為累犯，應加重其刑，且依法不得緩刑，而被告侵占之金額
    達24萬3860元，原審量處被告有期徒刑7月，就被告犯罪情
    節及所犯罪名，已屬最低度。被告上訴謂其犯後態度良好云
    云，自非屬對原判決有何具體指摘。依上開說明，本件上訴
    顯不合法定程式，應予駁回，並不經言詞辯論為之。
據上論斷，應依刑事訴訟法第367條前段、第372條，判決如主文
。
中    華    民    國  100    年    5    月    18    日
            刑事第十六庭  審判長法  官  陳晴教
                                法  官  吳啟民
                                法  官  王敏慧
以上正本證明與原本無異。
不得上訴。
                                書記官  丁淑蘭
中    華    民    國   100    年    5     月    18    日
附錄：本案論罪科刑法條全文
中華民國刑法第336條
對於公務上或因公益所持有之物，犯前條第1項之罪者，處1 年
以上7年以下有期徒刑，得併科5千元以下罰金。
對於業務上所持有之物，犯前條第1項之罪者，處6月以上5年以
下有期徒刑，得併科3千元以下罰金。
前二項之未遂犯罰之。